臺灣基隆地方法院交通事件裁定　　　　 96年度交聲字第207號
移送機關即
原處分機關　交通部公路總局臺北區監理所基隆監理站
異　議　人
即受處分人　甲○○
上列受處分人因違反道路交通管理處罰條例案件，對於交通部公
路總局臺北區監理所基隆監理站於中華民國96年7月10日所為之
處分（原處分案號：基監字第裁42─ZIB062979號），聲明異議
，本院裁定如下：
    主  文
異議駁回。
    理  由
一、原處分意旨略以：異議人即受處分人甲○○（下稱異議人）
    於民國96年4月14日12時33分，駕駛車牌號碼6111─MT號自
    用小客車，行經國道三號高速公路南下25公里處，因有「限
    速90公里，經測速時速111公里，超速21公里而未滿40公里
    」之違規，經國道公路警察局第九警察隊木柵分隊員警逕行
    掣單舉發，為此爰依道路交通管理處罰條例第33條第1項第1
    款之規定，裁處異議人罰鍰新臺幣（下同）3,500元，並依
    同條例第63條第1項第1款（原裁決書漏載「第1款」）規定
    記違規點數1點。
二、異議意旨略以：本件國道公路警察局舉發本案有瑕疵，針對
    事實無法回覆，且行政機關行使裁量權的過程與結果，有逾
    越權限情形，其舉發本案有違背道路交通管理處罰條例第7
    條之2、行政程序法第2、3、5、9條明確性。其理由如下：
    1.雖國道公路警察局指出所設立告示牌有超過300公尺，但
    本案之舉發卻以高科技照相機在不到300公尺處（268公尺）
    舉發本案，其事實性有違道路交通管理處罰條例第7條之2意
    旨。2.舉發機關於公警交字第0960971004號書函中說明該採
    證儀器係置於國道3號公路南向25公里處，故以該儀器置放
    之地點為舉發違規之地點，然此顯與事實不符，蓋違規照片
    當中有測速測距距離102公尺，故取締點南下25公里與違規
    地點不符，事實上也未達300公尺，即取締地點應不包括違
    規地點，方合乎行政程序法之行政行為明確性原則。是原舉
    發單位應於申訴後發現違規地點非屬員警執法地點，應採取
    「更正書」作法知會車主，並非以書函方式確認取締及違規
    地點相符，否決員警之測速照片，為此狀請撤銷原處分等語
    。
三、按汽車行駛高速公路及快速公路，應依速限標誌指示，高速
    公路及快速公路交通管制規則第5 條第1 項前段定有明文。
    再汽車行駛於高速公路、快速公路或設站管制之道路，不遵
    使用限制、禁止、行車管制及管理事項之管制規則而有行車
    速度超過規定之最高速限或低於規定之最低速限者，處汽車
    駕駛人新臺幣3,000元以上6,000元以下罰鍰；汽車駕駛人有
    上開情形，除依原條款處罰外，並記違規點數1點，道路交
    通管理處罰條例第33條第1項第1款、第63條第1項第1款亦定
    有明文。
四、經查：
  (一)異議人駕駛上述車輛，於上開時間，行經國道三號高速公路
    南下25公里處，經該處雷射測速照相儀器測得之行車速度時
    速為111 公里，而該處限速90公里，計超速21公里之事實，
    為異議人所不爭，並有原舉發單位即內政部警政署國道公路
    警察局公警局交字第ZIB062979號舉發違反道路交通管理事
    件通知單影本1紙暨採證照片影本1幀、內政部警政署國道公
    路警察局第九警察隊96年6月29日公警九交字第0960971004
    號函影本在卷可稽，是異議人有於上開時間、上開路段超速
    行駛之違規事實，應堪認定。
  (二)異議人雖辯稱國道公路警察局指出所設立告示牌有超過300
    公尺，但本案之舉發卻以高科技照相機在不到300公尺處（
    268公尺）舉發本案，其事實性有違道路交通管理處罰條例
    第7條之2意旨云云。按對於汽車駕駛人行車速度超過規定之
    最高速限或低於規定之最低速限之違規行為，採用固定或非
    固定式科學儀器取得證據資料證明者，於一般道路至少於10
    0公尺，於高速公路、快速道路至少於300公尺前，明顯標示
    之，道路交通管理處罰條例第7條之2第3項固定有明文。惟
    依該法條文義可知，所謂「至少於100公尺或300公尺前，明
    顯標示」，係指在固定或非固定式科學儀器設置地點「100
    公尺」（一般道路）或「300公尺」（高速公路、快速道路
    ）前應有明顯標示，非指在「違規地點」100公尺或300公尺
    前應有明顯標示甚明。查本案係使用雷射測速儀測速照相，
    該採證儀器係置於國道3號南向25公里處，採證儀器前之國
    道三號南下24.6公里處，設有明顯之「前有測速照相」告示
    牌，其上並豎有最高速限90公里之標誌等情，有內政部警政
    署國道公路警察局第九警察隊96年6月29日公警九交字第
    09609 71004號函及同年7月27日公警九交字第0960904507號
    函暨函附照片在卷可稽，是該告示牌與採證儀器設置地點（
    即國道3號南下25公里處）之距離為400公尺，顯然符合上開
    條例第7條之2第3項之規範，異議人以告示牌與其違規地點
    之距離未達300公尺，認本案採證不符前揭道路交通管理處
    罰條例第7條之2第3項之規定，顯係誤解法文所致，核不足
    採。
  (三)又採證照片下方第三列所示102.0公尺係為測照機器與違規
    車輛之距離，有內政部警政署國道公路警察局第九警察隊96
    年7月27日公警九交字第0960904507號函在卷可按，是本件
    異議人之違規地點，應係在國道三號高速公路南下24公里89
    8公尺處（即雷射測速照相儀器所在位置之國道三號高速公
    路南下25公里處，減去違規地點至雷射測速照相儀器之102
    公尺），舉發機關以雷射測速照相儀器所在位置國道三號高
    速公路南下25公里處為違規地點，固有未洽，惟此部分僅係
    舉發機關逕以儀器置放地點作為違規地點認定之便宜措施，
    ，尚無礙本件異議人違規事實之認定，異議人以此聲明異議
    ，亦無理由。
  (四)綜上所述，異議人確有於上揭時地超速行駛之違規行為，已
    堪認定，是原處分機關依道路交通管理處罰條例第33條第1
    項第1款、第63條第1項第1款暨違反道路交通管理事件統一
    裁罰基準表等規定，裁處異議人罰鍰3,500元，並記違規點
    數1點，核無違誤，本件異議人之異議為無理由，應予駁回
    。
五、據上論斷，應依道路交通案件處理辦法第19條，裁定如主文
    。
中　　華　　民　　國　　96　　年　　8 　　月　　23　　日
                  交通法庭法  官  王美婷
以上正本證明與原本無異。
對於本件裁定如有不服，應於送達後5日內， 向本院提出抗告書
狀，敘述抗告之理由，抗告於臺灣高等法院。
中　　華　　民　　國　　96　　年　　8 　　月　　23　　日
                          書記官  劉珍珍
